【裁判字號】    99,抗,299
【裁判日期】    990331
【裁判案由】    詐欺
【裁判全文】
臺灣高等法院刑事裁定                   99年度抗字第299號
抗  告  人
即  被  告  甲○○
上列被告因詐欺案件，不服臺灣桃園地方法院中華民國99年2 月
22日裁定（97年度易字第201 號），提起抗告，本院裁定如下：
    主  文
抗告駁回。
    理  由
一、原裁定意旨略以：按上訴期間為10日，自送達判決後起算。
    又原審法院認為上訴不合法律上之程式或法律上不應准許或
    其上訴權已經喪失者，應以裁定駁回之，刑事訴訟法第 349
    條、第362 條定有明文。次按送達文書，除本章有特別規定
    外，準用民事訴訟法之規定。又送達於住居所、事務所或營
    業所不獲會晤應受送達人者，得將文書付與有辨別事理能力
    之同居人或受僱人，刑事訴訟法第62條、民事訴訟法第 137
    條第1項亦有明文。本院97年度易字第201號刑事判決正本經
    向被告甲○○陳明之住所地即新竹縣寶山鄉○○路139 巷32
    號付郵寄送，業於民國（下同）99年1 月13日由被告之同居
    人即其舅父簽收，有本院送達證書在卷為憑，是本件判決業
    於99年1 月13日對被告生合法送達之效力，故被告之上訴期
    間應自99年1 月13日之翌日起算，並加計在途期間三日後，
    本件上訴期間應於99年1 月26日屆滿。然被告遲至99年2月1
    日始具狀向本院提起上訴，有刑事上訴狀首頁所載之本院收
    文戳章為憑，是被告提起上訴時已逾上訴期間且屬不能補正
    ，揆諸首開說明，自應由本院裁定駁回。
二、抗告意旨略謂：抗告人因工作關係，須隨工地四處搬遷租屋
    居住，為符合戶籍法之規定，乃商請抗告人之舅陳兆堯之同
    意，將戶籍設於「新竹縣寶山鄉○○路139 巷32號」（整編
    前為「新竹縣寶山鄉○○路65之1 號」），實際並未居住該
    處，而係於台北市士林區租屋居住，且縱設籍該處，與陳兆
    堯亦非同戶，陳兆堯既未與抗告人繼續共同生活，自非屬民
    事訴訟法第137條所稱之同居人，則依最高法院台上字第179
    9 號判決意旨，實際受領人陳兆堯之收受不生合法送達效力
    ，其送達效力應自該文書實際轉交應受送達人為準，且開庭
    時印象中僅被問及該「新竹縣寶山鄉○○路139 巷32號」是
    否得收受送達，因抗告人租屋地經常更換，乃回答可以，望
    鈞院體諒抗告人長期居無定所之困難，抗告人自98年3 月迄
    今均居住於台北市士林區之事實，爰請傳喚陳兆堯、賴思璇
    等人以為證明。再99年1 月13日之送達證書，未依「辦理民
    事訴訟事件應行注意事項」第142 條第3項、第4項之規定，
    未勾選同居人或受僱人，亦未填寫「送達人應記明收領人之
    姓名」欄，未符合法定要件，不生合法送達效力，是抗告人
    之上訴並未逾期，爰依法提起抗告云云。
三、按被告、自訴人、告訴人、附帶民事訴訟當事人、代理人、
    辯護人、輔佐人或被害人為接受文書之送達，應將其住所、
    居所或事務所向法院或檢察官陳明。前項之陳明，其效力及
    於同地之各級法院，刑事訴訟法第55條第1項、第2項分別定
    有明文。是依當事人陳報之居所送達文書，自屬於法有據。
    送達文書，除本章有特別規定外，準用民事訴訟法之規定。
    送達於應受送達人之住居所、事務所或營業所行之。送達於
    住、居所、事務所或營業所不獲會晤應受送達人者，得將文
    書付與有辨別事理能力之同居人或受僱人，刑事訴訟法第62
    條、民事訴訟法第136條第1項、第137 條分別定有明文。是
    送達刑事判決應以被告之住居所為送達地址，若不獲會晤，
    除其同居人或受僱人為他造當事人者外，仍可對其同居人或
    受僱人為補充送達，並發生送達效力，其上訴期間自翌日起
    算。查本件抗告人即被告於原審準備程序時即陳報其住所為
    「新竹縣寶山鄉○○路139 巷32號」（上訴狀、抗告狀亦載
    上址為聯絡地址），別無陳報其他送達地址，且抗告人亦是
    認其經原審法院再次確認，仍一再陳明以前開地址為收受送
    達地，故原審法院依此地址送達，自無違誤之處，當生合法
    送達之效力，抗告人徒以其租屋地點經常更換，乃未陳明租
    屋現址資為抗辯，洵無足採。又原審97年度易字第201 號判
    決正本經送達前揭住址後，因未獲會晤應受送達之上訴人本
    人而由居住於該址有辨別事理能力之同居親屬陳兆堯於99年
    1月13日代為收受，此有原審送達證書1紙在卷可憑（見原審
    卷第315 至316頁）。依首揭之說明，本件判決已於99年1月
    13日合法送達被告，被告上訴期間應自送達翌日起算，並加
    計在途期間3日後，應於99年1 月26日屆滿，被告遲至99年2
    月1 日始具狀向原審提起上訴，有刑事上訴狀首頁所載之原
    審收文戳章為憑（見原審卷第319 頁），是原審以被告上訴
    逾期，且屬不能補正，裁定駁回其上訴，依諸前開各節說明
    並無違誤。抗告人雖辯稱其實際並未居住該處，亦無與陳兆
    堯共同居住，陳兆堯非屬民事訴訟法第137 條所謂之同居人
    云云，然抗告人既向法院陳明其住所為「新竹縣寶山鄉○○
    路139 巷32號」，而陳兆堯確係居住該址之抗告人親屬，且
    亦乏客觀事證，足認被告已有另設住居所之意，自堪認定陳
    兆堯確屬民事訴訟法第137 條所謂之同居人無訛，抗告人前
    揭所辯，尚難遽採。至送達證書，其意僅為證明應受送達人
    收受送達之證明，並非判斷送達是否合法之生效要件，抗告
    人率執送達證明未填寫完整，而謂本件不生合法送達效力云
    云，亦乏依據。從而，抗告人抗告主張其係合法上訴，顯無
    理由，應予駁回。
據上論斷，應依刑事訴訟法第412條，裁定如主文。
中    華    民    國    99    年    3     月    31    日
                  刑事第十庭    審判長法  官 陳榮和
                                      法  官 黃斯偉
                                      法  官 李春地
以上正本證明與原本無異。
不得再抗告。
                                      書記官 蘇秋
中    華    民    國    99    年    4     月    2     日

司法院資訊處製作；財團法人民間司法改革基金會備份。
